【裁判字號】    97,訴,848
【裁判日期】    981231
【裁判案由】    侵權行為損害賠償
【裁判全文】
臺灣高雄地方法院民事判決               97年度訴字第848號
原      告  財團法人高雄市三塊厝興德團
法定代理人  甲○○
訴訟代理人  丁○○
            劉家榮律師
被      告  壬○○
被      告  乙○○
訴訟代理人  蔡瑜真律師
複代理人    楊惠雯律師
被      告  戊○○
訴訟代理人  郭季榮律師
被      告  庚○○
            己○○
上列當事人間請求侵權行為損害賠償事件，本院民國98年12月24
日言詞辯論終結，判決如下：
    主    文
被告戊○○、庚○○應於新台幣伍拾壹萬壹仟肆佰伍拾元之範圍
內，與被告壬○○連帶給付原告新台幣陸佰萬伍仟參佰伍拾伍元
，及均自民國九十七年十二月七日起至清償日止，按週年利率百
分之五計算之利息。
原告其餘之訴駁回。
訴訟費用由被告壬○○、戊○○、庚○○連帶負擔百分之八，
被告壬○○負擔百分之九十一，餘由原告負擔。
本判決第一項於原告以新台幣壹拾柒萬元為被告戊○○、庚○○
，及以新台幣貳佰萬貳仟元為被告壬○○供擔保後，得假執行。
但被告戊○○、庚○○如以新台幣伍拾壹萬壹仟肆佰伍拾元，被
告壬○○如以新台幣陸佰萬伍仟參佰伍拾伍元分別為原告預供擔
保後，得免為假執行。
原告其餘假執行之聲請駁回。
    事實及理由
I、程序事項：
一、按，訴狀送達後，原告不得將原訴變更或追加他訴，但請求
    之基礎事實同一、擴張或減縮應受判決事項之聲明者，不在
    此限，民事訴訟法第255 條第1 項第2 、3 款定有明文。本
    件原告於起訴狀繕本送達後，基於同一侵權行為事實追加己○○為被告；及將起訴時原請求被告連帶給付新臺幣（下同
    ）5,758,655 元，及自起訴狀繕本送達之翌日起至清償日止
    ，按年息5%計算之利息，擴張為請求被告連帶給付6,024,65
    5 元，及被告中最後受起訴狀繕本送達者之翌日起至清償日
    止，按年息5%計算之利息，核與上開法條之規定並無不合，
    應予准許。
二、原告法定代理人甲○○當選為現任即原告第9 任董事長之選
    舉，經己○○提出宣告董董事長選舉無效等事件訴訟後，雖
    經本院95年度訴字第2907、臺灣高等法院高雄分院96年度上
    字第238 號、最高法院97年度台上字第2264號、臺灣高等法
    院高雄分院97年度上更（一）字第24號宣告選舉無效（卷二
    第280-314 頁），惟現上訴於最高法院審理中，因上開訴訟
    事件尚未確定，尚不足以認甲○○之法定代理人資格為不合
    法，原告已因無法定代理人且無法選出法定代理人而無訴訟
    能力，致必須選定特別代理人為訴訟；且原告並已陳明就甲○○當選是否無效部份，將來如有發生需重新選任新的法定
    代理人之情形時，均會由新任法定代理人具名補正法定代理
    權並追認以前所為之所有訴訟行為之效力，其此部份之法定
    代理權，堪認為合法，核予敘明。
三、被告壬○○、庚○○經合法通知，無正當理由未於言詞辯論
    期日到場，核無民事訴訟法第386 條所列各款情形，爰依原
    告之聲請，由其一造辯論而為判決。
II、實體事項：
一、原告主張：民國93年間至96年間，被告壬○○為原告之出納
    ，被告乙○○為原告之總幹事（於96年7 月17日退休），詎
    壬○○自93年6 月起利用擔任出納保管現金之工作機會，陸
    續侵占原告存於金庫之現金，至原告新任總幹事辛○○發現
    帳目有異，於96年11月21日與壬○○對帳後，確認壬○○共
    侵占金庫內之現金5,758,655 元，及侵占原告96年度欲發放
    給原告所屬團員之禮券共266,000 元，合計共6,024,655 元
    。壬○○並向原告表示其於94年7 月間即曾告知乙○○侵占
    現金之情事，但乙○○不但未予揭發，反協助壬○○隱瞞，
    乙○○自應負刑法之背信罪責；另被告己○○為原告92年7
    月11日起至95年7 月16日止之董事長，不可能長時間無法自
    相關報表發現壬○○侵占之情事，己○○亦應負刑法之背信
    罪責，另即使乙○○、己○○未構成刑事犯罪，亦有過失未
    發現壬○○侵占之情事，其三人應成立共同侵權行為。另被
    告戊○○、庚○○共同於93年5 月30日與原告簽訂職務連帶
    保證契約，為壬○○之職務連帶保證人，應對壬○○之侵占
    行為應負連帶賠償責任，爰依侵權行為及人事保證之法律關
    係提起本訴等語。並聲明：被告應連帶給付原告6,024,655
    元，及被告中最後受起訴狀繕本送達者之翌日起至清償日止
    ，按年息5%計算之利息；並願供擔保，請准宣告假執行。
二、被告壬○○對原告主張之上開事實並不爭執，惟因其無力賠
    償，仍聲明：駁回原告之訴；如受不利判決，願供擔保請准
    宣告免為假執行。
三、被告庚○○未於言詞辯論期日到場，惟曾以書狀以：系爭人
    事保證書為定型化契約，其中保證書內容及須知第2 點、第
    3 點分別約定「保證人放棄先訴抗辯權」、「本保證書須經
    本法人書面同意，始能終止」、「被保人離職後，... ，5
    年內如發現被保人在離職前，有侵害本法人財產或利益損失
    時，保證人猶應負民法保證責任」，違反民法第756 條之2
    、756 條之4 之強制規定，依法應屬無效。又依民法第756
    條之2 之規定，原告須先向主債務人求償，現原告逕向被告
    起訴請求，於法不合。另原告亦應就壬○○之侵權行為態樣
    、確切時、地、侵占金額負舉證責任，倘庚○○就壬○○之
    行為應負賠償之責，壬○○之年薪為207,600 元，庚○○所
    應負之責任，亦應以此為限。況系爭人事保證書自93年5 月
    30 日 起於逾3 年即失其效力，且壬○○於96年7 月間已另
    覓保證人，則人事保證約定似已更新，原告就此亦應說明。
    再者，原告主張壬○○自93年間即開始侵占款項，則自93間
    起原告依法即可向壬○○終止僱傭契約，竟未終止，且壬○○僅為一出納，尚有會計、總務、董事會負責監督，其監督
    自難謂無疏失，依民法第756 條之6 之規定，保證人自得減
    輕或免除賠償之責等語置辯。並聲明：駁回原告之訴；如受
    不利判決，願供擔保請准宣告免為假執行。
四、被告戊○○則以：依民法第756 條之2 第1 項之規定，原告
    須先向主債務人求償，現原告逕向被告起訴請求，於法不合
    。另原告亦應就壬○○之侵權行為態樣、確切時、地、侵占
    金額負舉證責任，倘庚○○就壬○○之行為應負賠償之責，
    依民法第756 條之2 第2 項之規定，亦應以壬○○之年薪為
    為限。再者，原告主張壬○○自93年間即開始侵占款項，則
    自93間起原告依法即可向壬○○終止僱傭契約，竟未終止，
    且壬○○僅為一出納，尚有會計、總務、董事會負責監督，
    其監督自難謂無疏失，依民法第756 條之6 之規定，保證人
    自得減輕或免除賠償之責等語置辯。並聲明：駁回原告之訴
    ；如受不利判決，願供擔保請准宣告免為假執行。
五、被告乙○○則以：被告乙○○並非公款之保管義務人，原告
    留存之現金放置於金庫保管箱內，乙○○並無稽核、盤點之
    權限，乙○○不知金庫密碼、亦無鑰匙，豈可因現金遭壬○○侵占即要求乙○○同負賠償責任，又乙○○並非財務報表
    之製作義務人，原告之財務報表依規定需逐層上報，並公開
    可查閱，上級均無意見，亦無人要求乙○○調查現金狀況，
    是乙○○就壬○○之行為並無故意或過失可言，原告不得僅
    以壬○○之自白做為對乙○○求償之依據，且乙○○與壬○○間非親非故，乙○○掩護壬○○侵占公款對乙○○有何好
    處？壬○○極可能係為討好原告，故意將乙○○拖下水，以
    求減輕自身責任，再者，乙○○係於96年7 月17日即已退休
    ，原告應提出壬○○為侵佔行為之時間點及金額，以釐清責
    任。另即使被告應負賠償責任，原告亦與有過失，應減輕被
    告之賠償責任等語置辯。並聲明：駁回原告之訴；如若受不
    利判決，願供擔保請准宣告免為假執行。
六、己○○則以：其並無共同侵占及背信之情事，亦無過失未發
    現壬○○侵占之情事。原告之財務管理及支出，在95年7 月
    16日董事長改選前均正常，在此之前的歷屆董監事原本之做
    法均是規定，凡3,000 元以上之支出，均須以簽發支票向銀
    行提示支領之方式管理，係甲○○當選後因與被告有選舉糾
    紛，為了不讓被告再有簽發支票之權限，下令出納壬○○不
    必將現金存入銀行，刻意改為以現金給付之方式支出，致使
    壬○○有機可乘，而有機會侵占公款。另原告之財務報表，
    無論是日報表、月報表皆須經出納、會計、總幹事、常務董
    事、董事長等逐層上報，不得因此認其有過失等語置辯。並
    聲明：駁回原告之訴；如若受不利判決，願供擔保請准宣告
    免為假執行。
七、兩造爭執及不爭執事項：
Ａ、不爭執事項：
（一）壬○○之上開侵占罪行為經台灣高雄地方法院檢察署以97
      年度偵字第1923號偵查起訴後，業經本院刑事庭以97年度
      審易字第1260號判處有期徒刑1 年6 月確定在案。有刑事
      判決（卷一第261 頁）及刑事卷宗在卷可稽。
（二）壬○○自93年1 月迄96年10月，每月之薪資均為本薪17,3
      00元、職務津貼2,000 元，合計19,300元；壬○○96年11
      月之薪資19,300元，業經原告以侵占公款為由，將薪資追
      回後於其所侵占之金額中扣除扺銷。有原告提出之員工薪
      資表、追回9611月份薪資扣抵之簽呈、轉帳傳票在卷可稽
      （卷一第38-87 頁）。
（三）庚○○與戊○○於93年5 月30日共同與原告簽訂有效期間
      至96年5 月29日止之員工保證書，擔任被告壬○○之職務
      連帶保證人。有原告提出之員工保證書在卷可稽（卷一第
      67 頁）。
（四）戊○○另又於96年7 月21日單獨與原告簽訂員工保證書擔
      任被告壬○○之職務連帶保證人。有原告提出之員工保證
      書在卷可稽（卷一第7 頁）。
（五）乙○○自92年間起擔任原告之總幹事，並於96年7 月17日
      退休；原告主張乙○○涉犯之上開侵占、背信罪嫌，經臺
      灣高雄地方法院檢察署以97年度偵字第1923號偵查後原為
      不起訴處分，經原告聲請再議而被發回臺灣高雄地方法院
      檢察署續行偵查，嗣經該署97年度偵續字第272 號續行偵
      查後，就侵占罪嫌部份為不起訴處分確定在案，就背信罪
      嫌部份則為起訴，現由本院刑事庭以98年度易字第807 號
      審理中。有起訴書、處分書（卷二第105 、111 頁）及刑
      事卷宗在卷可參。
（六）己○○自92年7 月11日起擔任原告之董事長（同年8 月6
      日交接），並續任董事長至95年7 月16日被告選出第9 任
      董事長王正德為止；原告主張己○○所涉犯之上開侵占、
      背信罪嫌，業經臺灣高雄地方法院檢察署以97年度偵續字
      第272 號為不起訴處分確定。有處分書（卷二第111 頁）
      及刑事偵查卷宗在卷可參。
Ｂ、爭執事項：
（一）壬○○是否應負侵權行為賠償責任？如應負賠償責任，其
      金額為多少？
（二）庚○○是否應為其所簽訂之人事保證契約負連帶保證賠償
      責任？如應負賠償責任，其金額應以多少為適當？
（三）戊○○是否應為其所簽訂之人事保證契約負連帶保證賠償
      責任？如應負賠償責任，其金額應以多少為適當？
（四）乙○○是否應負共同侵權行為賠償責任？如應負賠償責任
      ，其金額為多少？
（五）己○○是否應負共同侵權行為賠償責任？如應負賠償責任
      ，其金額為多少？
八、壬○○是否應負侵權行為賠償責任？如應負賠償責任，其金
    額為多少？
    按「因故意或過失，不法侵害他人之權利者，負損害賠償責
    任。故意以背於善良風俗之方法，加損害於他人者亦同。」
    ，民法第184 條第1 項定有明文。被告既自認確有原告主張
    之上開侵權行為，自應對原告負損害賠償責任。惟查，被告
    侵占之金額合計雖共為6,024,655 元，然原告已將壬○○96
    年11月之薪資19,300元追回並主張扺銷，為兩造所不爭執之
    事實，足認屬實，則原告所得請求之金額應只有6,005,355
    元；至於原告逾此金額之請求，為無理由。
九、庚○○及戊○○是否應為其所簽訂之人事保證契約負連帶保
    證賠償責任？如應負賠償責任，其金額應以多少為適當？
（一）系爭人事保證契約是否因為是定型化契約而無效？系爭人
      事保證契約約定被告二人拋棄先先訴抗辯權是否有效？
      按，「依照當事人一方預定用於同類契約之條款而訂定之
      契約，為加重他方當事人責任之約定，按其情形顯失公平
      者，該部分約定無效，固為民法二百四十七條之一第二款
      所明定。惟八十八年四月二十一日民法債編增訂該條規定
      之立法理由，乃鑑於我國國情及工商發展之現況，經濟上
      強者所預定之契約條款，他方每無磋商變更之餘地，為使
      社會大眾普遍知法、守法，防止契約自由之濫用及維護交
      易之公平，而列舉四款有關他方當事人利害之約定，而為
      原則上之規定，明定「附合契約」之意義，及各款約定按
      其情形顯失公平時，其約定為無效。是該條第二款所謂「
      加重他方當事人之責任」，應係指一方預定之契約條款，
      為他方所不及知或無磋商變更之餘地而言，而所稱「按其
      情形顯失公平者」，則係指依契約本質所生之主要權利義
      務，或按法律規定加以綜合判斷有顯失公平之情形而言。
      」，有最高法院91年度台上字第2336號判決之意旨可參。
      經查，庚○○及戊○○分別係壬○○之兄長及夫，對壬○○之職位、薪資、人品、曾有侵占前科等情形自均知之甚
      詳，另保證人得拋棄先先訴抗辯權為民法第756 條之9 準
      用同法第746 條所明定，原告自得依此規定與被告二人訂
      定此項約定，被告二人亦得慎重斟酌其二人及壬○○之各
      種情形後，自行決定是否願擔任保證人，故系爭人事保證
      契約除「本保證書須經本法人書面同意，始能終止」之約
      定，違反民法第756 條之4 所規定之「人事保證未定期間
      者，保證人得隨時終止契約。」之規定部份為無效外，其
      餘部份並無為被告二人所不及知或無磋商變更之餘地，亦
      無依契約本質所生之主要權利義務，或按法律規定加以綜
      合判斷，對被告二人顯失公平之情形，自仍為有效力，被
      告二人之此部份抗辯，即不足採，被告庚○○及戊○○二
      人仍應為其所簽訂之系爭人事保證契約負連帶保證責任。
（二）其二人如應負賠償責任，金額應以多少為適當？
  １、按「保證人依前項規定負賠償責任時，除法律另有規定或
      契約另有訂定外，其賠償金額以賠償事故發生時，受僱人
      當年可得報酬之總額為限。」，民法第756條之2第2項定
      有明文。查壬○○自93年1 月迄96年10月止每月之薪資均
      為19,300元，為兩造所不爭執之事實，依此計算，其年薪
      共為231,600 元。又壬○○自93年6 月迄96年10月止均有
      侵占行為，合計共4 年5 個月（4.42年），因此原告得求
      被告二人連帶賠償之金額應以1,022,900 元（231,600 ×
      4.42）為限。
  ２、次按「有左列情形之一者，法院得減輕保證人之賠償金額
      或免除之：一、有前條第1 項各款之情形而僱用人不即通
      知保證人者。二、僱用人對受僱人之選任或監督有疏懈者
      。」，民法第756 條之6 亦有明文。本院審酌壬○○92年
      間即有業務侵占前科，為原告所不爭執之事實，並有壬○○之刑案前案紀錄表在卷可稽；壬○○自93年6 月迄96年
      10月止之侵占行為長達4 年等情，而被告均未發現；原告
      原自93年6 月起即可向壬○○終止僱傭契約，竟均未終止
      ；壬○○之職位僅為一出納，尚有會計、總務、董事會負
      責監督，其竟可侵占長達4 年，原告之監督自難謂無疏失
      等情，認應減輕被告二人50 %之賠償責任，依此計算，原
      告得請求被告二人連帶賠償之金額應為511,450 元；至於
      原告逾此部分之請求，則為無理由。
十、乙○○是否應負共同侵權行為賠償責任？如應負賠償責任，
    其金額為多少？
    按「當事人主張有利於己之事實者，就其事實有舉證之責任
    。但法律別有規定，或依其情形顯失公平者，不在此限。」
    ，民事訴訟法第277 條定有明文。次按，「民事訴訟如係由
    原告主張權利者，應先由原告負舉證之責，若原告先不能舉
    證，以證實自己主張之事實為真實，則被告就其抗辯事實即
    令不能舉證，或其所舉證據尚有疵累，亦應駁回原告之請求
    。」、「請求履行債務之訴，除被告自認原告所主張債權發
    生原因之事實外，應先由原告就其主張此項事實，負舉證之
    責任，必須證明其為真實後，被告於其抗辯事實，始應負證
    明之責任，此為舉證責任分擔之原則。」，有最高法院17年
    上字第917 號及43年台上字第377 號判例之要旨可參。本件
    原告主張之上開事實即為被告所否認，則原告自應負舉證之
    責任。
（一）原告主張被告有上開侵權行為之事實，主要係以壬○○對
      被告之指述做為證據。惟查：
  １、壬○○於偵查中陳稱於94年7 月份告知乙○○之前侵占約
      200 萬元左右（卷一第92頁），與其陳報給會計丙○○所
      製作之原告月報表所載，原告94年7 月份金庫所結存之現
      金只有1,250,463 元（卷一第99、176 頁以下）不符。
  ２、壬○○於偵查中及本院審理中陳稱於乙○○96年7 月16日
      退休前只侵占約300 多萬元左右（卷一第238 頁背面），
      惟其陳報給會計丙○○所製作之原告月報表所載，原告96
      年7 月份金庫所結存之現金共有5,645,214 元，與其和辛○○對帳前之96年10月份原告月報表所載之現金共有5,69
      3, 522元相當，惟經對帳後其共侵占5,758,655 元不符，
      如其陳述屬實，則以96年7 月份與10月份之現金相當，其
      於乙○○96年7 月16日退休前所侵占之金額應非約300 多
      萬元，而應該約為570 多萬元；原告之法定代理人甲○○
      於偵查中證稱壬○○向辛○○所承認之侵占金額只有200
      多萬元（卷一第104 頁偵訊筆錄），辛○○於本院審理中
      亦證稱壬○○向其所承認之侵占金額只有2 、3 百萬元（
      卷一第225 頁證人筆錄）；另壬○○於本院審理中證稱於
      乙○○96年7 月16日退休前只侵占約300 多萬元左右（卷
      一第23 8頁背面），依上壬○○之陳述及證詞，足見其陳
      述及證述，不實且矛盾。
  ３、被告曾分別於94年3 月5 日由常務監事林益正、監事鄭水
      龍、監事王正村三人聯合查核原告93年之收支決算表及各
      項明細表；於95年2 月22日由常務監事林益正、監事鄭水
      龍、監事王正村三人聯合查核原告94年之收支決算表及各
      項明細表；於96年6 月18日由常務監事鄭水龍、監事顏國
      棟、監事王正村三人聯合查核原告95年之收支決算表及各
      項明細表，經監查之結果，各年度均正確無誤，有原告之
      監事會監查報告3 份在卷可稽（卷一第109 頁），而與壬○○陳稱其自93年6 月份起即開始侵占，於94年7 月份告
      知乙○○之前即已侵占高達約200 萬元左右，並持續侵占
      至96年11月份為止不符。
  ４、壬○○於本院審理中就其所侵占之上開款項之過程及流向
      陳稱：「我所挪用的那些金錢，有部分是作為生活費用，
      有一部分拿去買彩券，也有一部分是拿去買股票及期貨，
      ... 」、「... 全部用在生活費上的金額大約應該是一百
      萬元左右，買彩券的金額... 大約是三百多萬元，... 拿
      去買股票及期貨的部份加起來有一百二十萬元左右，我都
      是在中山路靠近新田路那邊的一家證券公司下單，至於公
      司的名字我記不清楚，但是好像是群益證券公司，我只有
      在同一家開戶，股票跟期貨都是同一家證券公司，營業員
      的名字我記不起來了。... 」等語（卷二第152 頁以下之
      被告言詞辯論筆錄），惟查，依台灣集中保管結算所股份
      有限公司函覆之壬○○開戶資料所示，其共有日盛證券股
      份有限公司、大眾證券股份有限公司、宏遠證券股份有限
      公司等3 家證券交易公司（卷二第221 頁），並無群益證
      券股份有限公司，而此3 家證券交易公司之地址均未位於
      中山路靠近新田路附近，另其自93年度至96年度均無下單
      買賣股票或期貨之交易資料，有上開3 家證券公司之函文
      在卷可稽（卷二第238 、244 、269 頁）；另依壬○○93
      至95年度綜合所得稅各類所得資料清單及陽信銀行、華南
      銀行及台北富邦銀行之函文所示（卷二第240 、242 、27
      0 、270-1 頁），其花費300 多萬元購買彩券，竟只有於
      93年度中獎7,036 元、95年度中獎8,658 元，顯不符情理
      ，足見其所言均屬虛構搪塞之詞，而不足採信。
  ５、綜上各情，壬○○之陳述顯有虛偽矛盾不實之情形，自不
      足以採認做為認定不利於被告之積極證據之用。
（二）原告提出之月報表，原告之會計丙○○於偵查中證稱：其
      都是根據壬○○陳報給她的支出、收入憑證製作傳票，之
      後再登載於原告之月報表（卷一第109 頁），而壬○○既
      因有侵占之行為而有不實之陳述及行為，則壬○○陳報給
      丙○○之支出、收入憑證及金額自難期屬實，因此丙○○
      依不實之支出、收入憑證及金額所制作之原告月報表（卷
      一第99、176 頁以下）、及壬○○之現金保管條（卷一第
      127 、128 頁，為原告編製相關報表之建昇財稅事務所只
      是查核與總分類帳相符），自亦難認屬實，而不足以做為
      不利於被告之積極證據之用。
（三）壬○○於上開刑事案件中陳稱其與乙○○不熟，只是每天
      上班同事間之關係，依其二人之此等關係，乙○○應無甘
      冒刑事犯罪及民事賠償之風險坦護壬○○之理，壬○○之
      上開陳述，亦與常理有違。
（四）依原告提出之原告人事管理及辦事細則（第六章編制及職
      責）第15條：「總幹事秉承董監事之議決及董事長之命負
      責處理事務業務之推行及員工之管理及公事審核」規定（
      卷二第57頁）之文義解釋，可知原告總幹事之職責及權限
      係只有「秉承董監事之議決及董事長之命負責處理事務業
      務之推行」及「員工之管理及公事審核」，而並不及於現
      金之保管、清點及查核，至於原告人事管理及辦事細則第
      17條及第19條雖規定：「會計之職責係秉承總幹事之命負
      責辦理下列事項：（一）有關會計之帳簿收支傳票現金保
      管及帳冊有關傳票收據... 」、「管理員、助理員、雇員
      、技工、工友之職務秉總幹事之命負責辦理。」等語，但
      依其文義解釋應只是第15條所規定之：「員工之管理」而
      已，並不足以依此2 條之規定而認總幹事有現金保管、清
      點及查核之職責及權限；此參酌辛○○與被告交接時，並
      未要求被告開啟金庫盤點現金交接，及依其二人之交接清
      冊所載亦無現金部份之交接資料之記載（卷一第169 頁）
      等情，自不足以認乙○○有保管、清點及查核壬○○所保
      管現金之職責及權限。何況原告亦自承：原告保管金庫的
      鑰匙及密碼不同人之制度，係因爆發本案壬○○監守自盜
      後，自96年11月21日才開始分開保管，以前的總幹事乙○○並未負責保管金庫鑰匙與密碼，96年11月21日之前，原
      告金庫鑰匙及密碼均由出納壬○○一人保管等語（卷二第
      38頁以下之97年12月1 日準備四狀），依此情形，乙○○
      亦無從清點及查核。
（五）又壬○○係於被告96年7 月16日退休後約4 個月後之96年
      11月份，始侵占原告96年度欲發放給原告所屬團員之禮券
      共266, 000元，業據壬○○陳明在卷（卷一第105 頁筆錄
      ），自與被告無關，被告亦無庸負賠償責任。
（六）綜上情形，不足以認定被告有原告所主張之侵權行為事實
      ，故原告之此部份主張，即不足採。
十一、己○○是否應負共同侵權行為賠償責任？如應負賠償責任
      ，其金額為多少？
      同上所述，被告既否認原告之主張，原告自應舉證證明壬○○之侵占行為確實是發生在被告95年7 月16日卸任董事
      長之前，然因壬○○之陳述顯有虛偽矛盾不實之情形，業
      見前述，因此壬○○之自認雖足以做為其自己之不利證據
      ，但並不足以採認做為認定不利於被告之積極證據之用。
      另原告之財務報表，無論是日報表、月報表皆須經出納、
      會計、總幹事、常務董事、董事長等逐層上報，為兩造所
      不爭之事實，以被告為最後審核之人，亦難認其得僅因報
      表即可發現壬○○之侵占情事。又原告對己○○提出之上
      開侵占、背信罪嫌告訴，業經臺灣高雄地方法院檢察署以
      97 年 度偵續字第272 號為不起訴處分確定，業見上述。
      綜上情形，亦不足以認定被告有原告所主張之侵權行為事
      實，故原告之此部份主張，亦不足採。
III、綜上所述，原告依侵權行為及人事保證之法律關係請求被告
    給付之上開金額，於得請求被告戊○○、庚○○於511,450
    元之範圍內，與被告壬○○連帶給付原告6,005,355 元，及
    均自被告中最後受起訴狀繕本送達者（即戊○○）翌日之97
    年12月7 日（卷一第274 頁）起至清償日止，按年息5%計算
    之利息部份，為有理由，應予准許；至於原告逾此部分之請
    求，為無理由，應予駁回。
Ⅳ、本判決主文第1 項就原告勝訴部份，兩造分別陳明願供擔保
    ，聲請宣告假執行或免為假執行，經核並無不合，爰分別酌
    定相當之擔保金額併予宣告之。至於原告其餘假執行之聲請
    ，因訴之駁回而失所依附，不應准許，應併予駁回。
Ⅴ、本件事證已臻明確，兩造其餘之攻擊或防禦方法及未經援用
    之證據，經本院斟酌後，認為均不足以影響本判決之結果，
    自無逐一詳予論駁之必要，併此敘明。
Ⅵ、訴訟費用負擔之依據：民事訴訟法第79條、85條第2項。
中    華    民    國    98    年    12    月    31    日
                  民事第四庭法  官  郭文通
正本係照原本作成。
如對本判決上訴，須於判決送達後20日內向本院提出上訴狀。
中    華    民    國    98    年    12    月    31    日
                            書記官  卓榮杰

司法院資訊處製作；財團法人民間司法改革基金會備份。
